最高法院刑事判決　　　　　　九十四年度台上字第二四九六號
　　上　訴　人　台灣高等法院高雄分院檢察署檢察官
　　被　　　告　甲○○
　　　　　　　　　　　　號9樓.
　　　　　　　　　　　　（現羈押在台灣高雄看守所）
上列上訴人因被告違反毒品危害防制條例案件，不服台灣高等法
院高雄分院中華民國九十四年三月四日第二審判決（九十三年度
上訴字第一三八七號，起訴案號：台灣高雄地方法院檢察署九十
二年度偵緝字第二二一一號），提起上訴，本院判決如下：
    主  文
原判決撤銷，發回台灣高等法院高雄分院。
    理  由
本件原判決認定：被告甲○○於民國八十九年間因偽造文書案件
，經台灣高雄地方法院判處有期徒刑七月，緩刑三年。其於緩刑
期間，仍不知警惕，明知海洛因業經政府公告為毒品危害防制條
例第二條第二項第一款之第一級毒品，不得非法持有、轉讓，竟
基於轉讓海洛因之犯意，因謝水樹染有施用海洛因惡習，毒癮難
耐，由江一帆以電話與被告聯絡要求撥點海洛因止癮，於九十二
年五月二十五日下午五時五十分許，由江一帆騎乘機車搭載謝水
樹至高雄市○○區○○街十一號被告租屋處前公園紅磚道上，再
由謝水樹以行動電話與被告聯絡下樓，被告乃將其夫鄭義龍被查
獲毒品收押前所留存之海洛因一小包（驗後淨重０．０三公克，
包裝重０．二五公克），價值約新台幣（下同）八百元，以三百
元之價格轉讓予謝水樹，經埋伏在旁之巡邏警員當場查獲，並扣
得謝水樹所丟置之該包海洛因，及自被告身上扣得三百元等情。
因而撤銷第一審不當之科刑判決，改判論處被告轉讓第一級毒品
罪刑，固非無見。
惟查：(一)、原判決事實欄係認定：「因謝水樹染有施用……海洛
因惡習，毒癮難耐，由江一帆以電話與甲○○連絡要求撥點『鹹
的』（海洛因）止癮……由江一帆騎乘……機車搭載謝水樹至高
雄市○○區○○街十一號甲○○租屋處前公園紅磚道上，再由謝
水樹以行動電話與甲○○連絡下樓，甲○○乃將……海洛因一小
包……轉讓謝水樹」等情，但其理由欄卻採取被告於警詢時所供
：「綽號『眼鏡』（即江一帆）、『樹仔』（即謝水樹）二人，
當時來我現住處樓下（保靖街十一號七樓之四）……我就下來樓
下，『眼鏡』問我說：有無『鹹的』（海洛因），我跟他說沒有
，『眼鏡』又問我有無地方可拿，我跟他說我沒有地方可拿，但
我先生（鄭義龍）被查獲之前自己在吸食剩一包，不然『撥』給
你止一下，他說好，……我就回樓上拿該包毒品下樓將海洛因交
給『樹仔』」、「三百元是『眼鏡』、『樹仔』向我『撥』海洛
因的錢」等語為其論罪之依據，並說明本件有償讓與過程是江一
帆、謝水樹主動向被告詢問有無毒品海洛因，並非被告向謝水樹
、江一帆兜售，被告將僅剩該包海洛因撥給江一帆、謝水樹的目
的，是讓江一帆、謝水樹止癮云云（見原判決第十頁第二十一行
至第十一頁第二行）。就江一帆、謝水樹究係先由江一帆以電話
與被告聯絡後，再與謝水樹同至被告之租屋處前路上，由謝水樹
以行動電話聯絡被告下樓，抑或係江一帆、謝水樹逕行同赴被告
之租屋處樓下找出被告，及被告所交付之海洛因係轉讓謝水樹一
人止癮，抑或係讓給江一帆、謝水樹二人止癮等情節，原判決事
實欄之認定與理由欄之說明已相矛盾。(二)、原判決理由以：被告
之夫鄭義龍於九十二年五月十三日在高雄市○○區○○街十一號
七樓之四住處被查獲槍彈及毒品海洛因毛重四十六．九公克、安
非他命０．五公克、疑似海洛因毛重二．八公克等物品，有台灣
高雄地方法院檢察署檢察官九十二年度偵字第一０六八九號起訴
書在卷可按，而本件扣案之海洛因、電子磅秤等物，係鄭義龍所
遺留下來的，且該經查扣之被告交予謝水樹之海洛因一包，價值
在八百元至一千元之間，亦據鄭義龍於第一審或原審審理中證述
明確。參以被告遭查獲之時間係九十二年五月二十五日，與鄭義
龍被查獲逮捕之日期接近，另經警方對被告之上開租屋處實施搜
索結果，並未發現其他毒品等為由，據認被告所辯：扣案之海洛
因等物，係鄭義龍被查獲時警方未搜索到，所遺留下來的等語，
堪以採信，且被告以三百元之價格轉售扣案之該包海洛因予謝水
樹，是以低於原價讓與謝水樹，難謂有營利之意思（見原判決第
十頁第二行至第二十行）。然依卷附台灣高雄地方法院檢察署檢
察官九十二年度偵字第一０六八九、一０七０九號起訴書影本所
載，於九十二年五月十三日經警在高雄市○○區○○街十一號七
樓之四被告夫婦之租住處，由鄭義龍所攜帶之皮包內查獲之海洛
因毛重四十六．九公克、安非他命０．五公克及疑似海洛因毛重
二．八公克等物品，係屬當時在場之廖坤鴻所有，鄭義龍對之並
無處分之權力，故檢察官並未就該部分事實對鄭義龍起訴（見偵
緝字第二二一一號卷第二十五頁至第二十八頁）；另查獲本件之
高雄市政府警察局左營分局第三組偵查員黃崑臨於原審審理時亦
到庭結證稱：「當時鄭義龍被查獲時有搜到三隻（支）手槍及毒
品。保三警隊並有申請搜索票到他們住處搜索，徹底搜查住處，
本案扣案毒品、電子磅秤等物品應該是被告所有」等語（見原審
卷第七十三頁）。若上開起訴書所載及黃崑臨之結證內容屬實，
則鄭義龍所陳：扣案之海洛因是伊遺留下來云云，是否屬實，即
非無疑。又扣案淨重０．０三公克之海洛因純度為何？該純度、
重量之海洛因市價多少？是否確如鄭義龍所陳，價值在八百元至
一千元之間？鄭義龍既係被告之夫，所證是否真實？亦頗值研酌
。以上諸端實情為何？為明真相，並維公平正義，自應詳予查明
，原審對此等疑義未根究明白，另對上揭不利於被告之黃崑臨證
詞不加採納，復未於理由內為必要之說明，遽行判決，自嫌速斷
。檢察官上訴意旨執此指摘原判決違法，非無理由，認應予發回
更審，期臻翔適。
據上論結，應依刑事訴訟法第三百九十七條、第四百零一條，判
決如主文。
中　　華　　民　　國　九十四　年　　五　　月　 十二 　日
                      最高法院刑事第十二庭
                          審判長法官  謝　俊　雄
                                法官  陳　世　雄
                                法官  蘇　振　堂
                                法官  吳　信　銘
                                法官  徐　文　亮
      本件正本證明與原本無異
                                      書  記  官
中　　華　　民　　國　九十四　年　　五　　月　 十八 　日
                                                      Ｃ
